臺灣板橋地方法院刑事判決　　　　　　　98年度訴字第2682號
公　訴　人　臺灣板橋地方法院檢察署檢察官
被　　　告　邱子軒
選任辯護人　林珪嬪律師
　　　　　　邱奕澄律師
上列被告因違反毒品危害防制條例案件，經檢察官提起公訴（97
年度偵字第24017 號、98年度偵字第12353 、14052 、16593 、
16985 號），本院判決如下：
    主  文
邱子軒無罪。
    事  實
一、公訴意旨及補充理由書略以：被告邱子軒明知海洛因係屬毒
    品危害防制條例所規定之第一級毒品，不得販賣及持有，竟
    基於販賣第一級毒品海洛因以牟利之犯意，先於98年5 月12
    日晚間8 時許、同年5 月底及6 月1 日晚間11時許，分別在
    桃園縣中壢市○○○路上之肯德基速食店停車場、榮民路之
    真實姓名不詳綽號為「小偉」男子之家中及桃園縣桃園市○
    ○○ 街之某友人家中等地，向許惠、「小偉」及綽號「雯
    雯」之女子等人，各以新臺幣（下同）9,000 元之價格販入
    海洛因0.9 公克、以6,000 元之價格販入海洛因0.9 公克、
    以1 萬元之價格販入海洛因1.8 公克而持有之，旋於98年5
    月間，在桃園縣龜山鄉○○街附近，分別以1,000 元之價格
    ，將0.15公克之海洛因販售予「李建龍」二次，又於98年6
    月間，在上述華美街附近，分別以1,000 元之價格，將0.15
    公克之海洛因，販售予姓名年籍不詳綽號為「賣菜的」之成
    年人二次。嗣經臺灣桃園地方法院核發搜索票，由警方於98
    年6 月11日晚間8 時50分許，持赴桃園縣八德市○○街56巷
    5 弄12號搜索，因而查悉上情。並扣得海洛因1 包（驗餘淨
    重0.3544公克公克）、帳單4 張、行動電話2 支（各含SIM
    卡1 張門號為0000000000號、0000000000號）等物。因認被
    告邱子軒涉犯毒品危害防制條例第4 條第1 項之販賣第一級
    毒品罪嫌云云。
二、按犯罪事實應依證據認定之，無證據不得認定犯罪事實。且
    檢察官就被告犯罪事實，應負舉證責任，並指出證明之方法
    。又不能證明被告犯罪者，應諭知無罪之判決，刑事訴訟法
    第154 條第2 項、第161 條第1 項、第301 條第1 項分別定
    有明文。所謂證據，係指足以認定被告確有犯罪行為之積極
    證據而言，該項證據自須適合於被告犯罪事實之認定，始得
    採為斷罪資料。苟積極證據不足為不利於被告事實之認定時
    ，即應為有利於被告之認定，更不必有何有利之證據（參照
    最高法院29年上字第3105號、30年上字第816 號判例），又
    事實之認定，應憑證據，如未能發現相當證據，或證據不足
    以證明，自不能以推測或擬制之方法，以為裁判基礎（參照
    最高法院40年臺上字第86號判例），且為刑事訴訟法上證明
    之資料，無論其為直接證據或間接證據，均須達於通常一般
    之人均不致於有所懷疑，而得確信其為真實之程度，始得據
    為有罪之認定，若其關於被告是否犯罪之證明未能達此程度
    ，而有合理性懷疑之存在，致使無從形成有罪之確信，根據
    「罪證有疑，利於被告」之證據法則，即不得遽為不利於被
    告之認定（最高法院76年臺上字第4986號判例參照）。又刑
    事訴訟法第156 條第2 項規定，被告或共犯之自白，不得作
    為有罪判決之唯一證據，仍應調查其他必要之證據，以察其
    是否與事實相符。被告之自白，雖為證據之一種，但必與事
    實相符者為限，若其自白顯有疑義，而審理事實之法院，就
    其職權調查之所得，仍未能證明其自白確與事實相符者，自
    不得據為認定犯罪事實唯一之基礎（18年上字第1087號判例
    意旨參照）。
三、公訴人認被告涉有販賣第一級毒品罪，無非以被告於警詢及
    偵查中之自白、卷附監聽譯文、扣案之海洛因及監聽之行動
    電話、帳單為證據。訊據被告固坦承持有扣案海洛因被查獲
    之事實，惟於本院審理時堅決否認有何販賣毒品犯行，並辯
    稱：伊之毒品量少，已不足以供己吸食，故未曾販毒予他人
    ，伊在警詢及偵查中之自白，係因當時藥癮發作，精神狀況
    極度不佳，以致意識不清，言語呈現混亂之狀況下所為之陳
    述等語（見本院卷一第99、254頁）。
四、按被告之自白，非出於強暴、脅迫、利誘、詐欺、疲勞訊問
    、違法羈押或其他不正之方法，且與事實相符者，得為證據
    ，刑事訴訟法第156條第1項定有明文。經查，被告於本院準
    備程序中陳稱，其在98年6 月12日之警詢及嗣後同日之偵查
    程序中所為「曾在98年5 月間曾販賣第一級毒品海洛因予李
    建龍2 次、98年6 月間亦有販賣第一級毒品海洛因予姓名年
    籍不詳綽號為『賣菜的』之人2 次，每次數量均0.15公克，
    價格為1,000 元」之自白並不具證據能力，因其當時係在退
    藥，意識並不清楚云云。然經本院勘驗被告於98年6 月12日
    上午2 時9 分許之警詢光碟（見本院卷二第95至131 頁），
    均全程連續錄音、錄影，於警詢程序中採取一問一答方式進
    行，而被告與警員對答流暢，期間警員尚詢問是否需休息、
    有無辦法回答等問題時，被告回答「有」而未拒絕作答，另
    警員亦讓被告如廁而稍事休息，過程中被告雖有趴於桌上流
    淚情形，惟經員警提供飲水，請被告抬起頭繼續作答時，被
    告即抬頭並於喝水後繼續流暢回答，客觀上並無因意識不清
    致前後陳述顯然矛盾之情形，業據本院於準備程序中勘驗屬
    實，並記明筆錄及製有被告警詢勘驗筆錄在卷可憑（見本院
    卷二第99、106 、122 頁），是被告辯稱其警詢中之自白非
    屬任意性云云，難認與事實相符，並非足採。又按刑事訴訟
    法第100 條之1 、第100 條之2 準用第100 條之1 等規定，
    係刑事立法者針對法官、檢察官於訊問被告，司法警察官或
    司法警察於詢問犯罪嫌疑人時，為建立詢問筆錄之公信力，
    並擔保詢問之合法正當，及筆錄所載內容與其陳述相符之目
    的性考量，課以國家偵、審或調查機關附加錄音、錄影義務
    負擔之規定。是否錄影，得就其有無必要性作考量；全程同
    步錄音，則無裁量餘地（最高法院99年度台上字第6008號判
    決參照）。而本院於準備程序勘驗被告於98年6 月12日下午
    2 時39分許偵查光碟，其錄音檔均已損壞而無法究明被告之
    自白是否出於任意性（見本院卷二第132 頁），從而，被告
    既爭執該內容之任意性，98年6 月12日偵查中被告所為之自
    白自無證據能力。
五、另按被告或共犯之自白，不得作為有罪判決之唯一證據，仍
    應調查其他必要之證據，以察其是否與事實相符，刑事訴訟
    法第156 條第2 項定有明文。又被告之自白固不得作為認定
    犯罪之唯一證據，而須以補強證據證明其確與事實相符，然
    茲所謂之補強證據，並非以證明犯罪構成要件之全部事實為
    必要，倘其得以佐證自白之犯罪非屬虛構，能予保障所自白
    事實之真實性，即已充分。又得據以佐證者，雖非直接可以
    推斷該被告之實施犯罪，但以此項證據與被告之自白為綜合
    判斷，若足以認定犯罪事實者，仍不得謂其非屬補強證據（
    最高法院73年台上字第5638號判例參照）。是以，本件被告
    雖於警詢時自白其販賣第一級毒品海洛因，仍應調查其他證
    據，佐以其自白並非虛構。而查：
  (一)被告邱子軒於警詢時自陳其於98年間曾使用行動電話門號00
    00000000號（見本院卷二第96頁被告邱子軒警詢錄音譯文）
    ，且於嗣後之偵審程序均未否認，故本件偵查卷所附之上開
    門號通聯譯文為被告與他人之通聯內容，應可認定，合先敘
    明（見98年度偵字第16593 號卷第71至116 頁）。又數罪併
    罰案件，因其所涉及之訴訟客體有數個以上，各個犯罪事實
    彼此互不相屬，故均須有補強證據，不得籠統為同一之觀察
    。本件被告於98年5 月18日下午4 時20分許固有姓名年籍不
    詳綽號為「阿龍」之人使用門號0000000000號之人撥打至被
    告使用之門號0000000000號行動電話進行如附表一之通聯；
    被告旋於同日下午4 時27分許撥打門號0000000000號行動電
    話為如附表二之通聯。觀諸上開通聯紀錄，應可認定「阿龍
    」之人於上開時間向被告購買一錢之海洛因，被告因身上並
    無留存第一級毒品，因而向他人調取第一級毒品海洛因一錢
    ，且賺有價差2,000 元之事實。然被告於警詢中所為之陳述
    均係販賣第一級毒品海洛因予綽號為「阿龍」之李建龍2 次
    ，重量均為0.15公克，代價均為1,000 元，互核被告自白其
    犯罪事實與98年5 月18日之通聯內容，兩者所述之毒品數量
    、價錢顯已不相符，又數罪併罰案件均應依各次犯罪事實踐
    行該次證據資料之調查，已如上述，本件自無從依據上開通
    聯監察譯文證明或推論被告於98年5 月間在桃園縣龜山鄉○
    ○街附近有販賣第一級毒品海洛因予李建龍之事實。
  (二)再者，證人李建龍於本院審理時證稱：其綽號為「小龍」，
    並無人稱其綽號為「阿龍」；其並未使用門號0000000000號
    之行動電話；98年度偵字第16593 號卷第107 頁及第108 頁
    之通聯譯文與簡訊均非其所發送；其並未請被告拿過毒品，
    亦未與被告合資購買毒品等語（見本院卷八100 年8 月23日
    審理筆錄第3 至4 頁）。是由上開證人堅陳並未向被告購買
    過毒品亦未與被告合資購買毒品等語，當亦無法證明被告於
    98年5 月間在桃園縣龜山鄉○○街附近有販賣第一級毒品海
    洛因予李建龍之事實。雖被告於98年6 月12日警詢時，經警
    方提示98年5 月18日攝得之照片（即上開偵查卷第46頁），
    請被告指認，被告當時自白係李建龍即綽號為「阿龍」之人
    向其購買海洛因，且陳述李建龍於曾向其購買2 次海洛因，
    數量均係0.15公克，價格均為1,000 元（見上開偵查卷第25
    頁），惟於本院審理程序中經提示上開照片予證人李建龍辨
    識照片中是否為其本人，亦經證人所否認（見本院卷八審理
    筆錄第4 頁），復經本院勘驗該照片，顯無法清楚辨認照片
    中人物面貌，當亦無可確認攝得之人確為證人李建龍。從而
    ，被告於警詢之陳述是否為真即屬有疑。
  (三)另就被告販賣第一級毒品海洛因予姓名年籍不詳綽號為「賣
    菜的」之人部分，雖被告於警詢中為前揭自白，惟觀諸被告
    門號0000000000號行動電話通聯監察譯文，均無有何與前揭
    陳述相關之通聯，又本件亦無被告所使用之其他門號行動電
    話通聯譯文；復被告亦未能陳明綽號「賣菜的」之人詳細姓
    名、年籍等資料，僅於警詢時經員警提示98年6 月5 日攝得
    之照片（即上開偵查卷第44頁），請被告指認，被告陳述係
    一名姓名年籍不詳綽號為「賣菜的」向其購買海洛因等語（
    見偵查卷第24頁），惟觀諸該照片所攝得之人，並無清晰容
    貌，被告是否確能明確辨識即有疑義。故此部分尚無其他補
    強證據得以佐證被告自白之犯罪非屬虛構，亦無其他證據得
    供本院綜合判斷，自不能以被告之自白認定其有販賣第一級
    毒品予「賣菜的」之人。再被告於警詢中雖陳稱其曾向同案
    被告許惠、姓名年籍不詳綽號為「小偉」、「雯雯」購買
    毒品（見同上偵查卷第23至26頁），惟亦陳述於有他人向其
    購買時才立刻分裝（見同上偵查卷第26頁），由上陳述或相
    關通訊監察譯文均無可得知其以營利為目的販入毒品，況被
    告於本院準備程序中供陳其是買來自己施用（見本院卷一第
    98頁反面），而被告所陳購入之毒品亦非大量，其上開所稱
    即屬可能。故本件由被告自白及相關通訊監察譯文亦均無法
    遽為推論被告有以營利目的購入毒品而涉犯毒品危害防制條
    例第4 條第1 項罪嫌。
  (四)又被告己身染有施用第一級毒品海洛因之惡習，而98年6 月
    11日晚間8 時50分許為警於上開址為警查獲後，自承其於同
    日上午6 時許在桃園縣八德市○○街56巷5 弄12號居所施用
    第一級毒品海洛因，該次扣得之海洛因1 包為其所有等語（
    見上開偵查卷第22頁、第136 頁）；另經同意採集尿液送往
    檢驗，檢驗結果呈嗎啡類陽性反應。此經臺灣板橋地方法院
    檢察署檢察官另就被告施用第一級毒品部分以98年度毒偵字
    第4297號起訴，並經本院以99年度訴緝字第120 號就被告施
    用第一級毒品部分判處有期徒刑7 月，並於99年9 月21日確
    定在案，此有被告之臺灣高等法院被告前案紀錄表、本院上
    開判決書及同署起訴書各1 份附卷可稽。又上開判決業已就
    被告於上開所持有扣案之海洛因1 包（驗餘淨重0.3544公克
    ）行為，認被告上開持有第一級毒品之低度行為為該次施用
    第一級毒品之高度行為所吸收，而不另論罪。是本件扣得之
    第一級毒品海洛因非屬大量，係被告為施用毒品而持有，本
    院尚不得以上開扣得之海洛因1 包遽為不利被告之認定。
  (五)綜上所述，被告上開通聯監察譯文均未發現與此部分情節具
    有關連性之對話內容，亦無其他證據得以佐證輔以客觀判斷
    被告之自白為真實，本件實無從僅憑被告之單一供述，認其
    成立此部分販賣第一級毒品罪責。是公訴意旨所指各端，均
    無一足資證明被告有販賣海洛因予李建龍及「賣菜的」之犯
    行，本院依職權調查所得亦無從認定被告有此部分販賣第一
    級毒品行為，揆諸上揭說明，自應為被告無罪之諭知，以昭
    慎重。
據上論斷，應依刑事訴訟法第301條第1項，判決如主文。
本案經檢察官黃致中到庭執行職務。
中    華    民    國   100    年    9     月    2     日
                  刑事第二庭    審判長法  官  王屏夏
                                      法  官  黎錦福
                                      法  官  曹惠玲
上列正本證明與原本無異。
如不服本判決，應於判決送達後10日內敘明上訴理由，向本院提
出上訴狀 (應附繕本) ，上訴於臺灣高等法院。其未敘述上訴理
由者，應於上訴期間屆滿後20日內向本院補提理由書「切勿逕送
上級法院」。
                                      書記官  蕭佩宜
中    華    民    國   100    年    9     月    2     日
附表一：
    阿龍：姐阿，我阿龍啦，我問你喔你現在有辦法到嗎？
    被告邱子軒：阿？
    阿龍：女生，一錢多少阿？
    被告邱子軒：2萬2
    阿龍：一錢2萬2，現在有辦法拿到嗎。
    被告邱子軒：要問。
    阿龍：要問喔，哪我等一下打給妳。
    被告邱子軒：誰要的。
    阿龍：我朋友。
    被告邱子軒：我等等問一下再打給你。
    阿龍：打這支喔。
-----------------------------------------------------
附表二：
    某人：你誰？
    被告邱子軒：我子軒啦。
    某人：嗯。
    被告邱子軒：你那現在拿的到女生嗎？
    某人：有啊，怎樣。
    被告邱子軒：有好嗎？
    某人：還好，不錯啊。
    被告邱子軒：一錢多少？
    某人：2萬吧。
    被告邱子軒：幫我問看看好不好？
    某人：你要多少？
    被告邱子軒：一錢啊。